【裁判字號】    98,抗,1791
【裁判日期】    981223
【裁判案由】    假處分
【裁判全文】
臺灣高等法院民事裁定                  98年度抗字第1791號
抗  告  人  甲○○
上列抗告人因與相對人京城商業銀行股份有限公司間假處分事件
，對於中華民國98年8月31日臺灣桃園地方法院98年度裁全字第2
630號裁定提起抗告，本院裁定如下：
    主  文
原裁定廢棄。
相對人在原審之聲請駁回。
聲請及抗告訴訟費用由相對人負擔。
    理  由
一、相對人聲請意旨：民國（下同）98年2月27日，第三人錸田
    文教事業有限公司（下稱錸田公司）邀第三人黃柏學、曾美
    娟為連帶保證人，向相對人借款新台幣（下同）200萬元，
    詎自98年7月15日起即未繳款，積欠159萬8912元未還。而曾
    美娟所有坐落桃園縣蘆竹鄉○○段第204地號土地（應有部
    分為：29/10000與25/10000）及其上第1373、1381建號建物
    即門牌號碼為桃園縣蘆竹鄉○○○街33號7樓之1、7樓之2房
    屋（以下合稱系爭房地），竟於98年6月12日售予抗告人，
    並於同年7月14日完成移轉登記。但上開買賣與常情不合，
    顯係通謀虛偽意思表示，經相對人提起消極確認之訴。為恐
    抗告人就系爭房地為移轉等行為，致日後有不能強制執行或
    甚難執行之虞，願供擔保以代釋明不足，請准宣告假處分等
    語。原法院准相對人以214萬7450元現金或同面額之92年甲
    類第4期中央政府建設公債供擔保後，就系爭不動產假處分
    （含98年9月14日與與10月5日更正裁定）。
    抗告意旨：抗告人不知曾美娟擔任連帶保證人一事，且系爭
    房地買賣與移轉登記時，錸田公司尚未遲延還款，抗告人與
    曾美娟並非通謀虛偽買賣。又相對人僅泛稱抗告人如移轉系
    爭房地所有權，將不利相對人追討債權云云，然並未釋明有
    何「現狀變更、日後不能強制執行」之假處分原因，原法院
    竟准相對人假處分之聲請，實有違誤；爰提起抗告請求廢棄
    原裁定云云。
二、按債權人就金錢請求以外之請求，因請求標的之現狀變更，
    有日後不能強制執行，或甚難強制執行之虞，欲保全強制執
    行者，得聲請假處分，此為民事訴訟法第532條第1、2項所
    明定。又債權人聲請假處分應就其請求及假處分之原因釋明
    之，前項釋明如有不足，而債權人陳明願供擔保或法院認為
    適當者，法院得定相當之擔保，命供擔保後為假處分，同法
    第533條準用第526條第1、2項亦定有明文。釋明事實上之主
    張者，得用可使法院信其主張為真實之一切證據，但依證據
    之性質不能即時調查者，不在此限，民事訴訟法第284條亦
    定有明文。可知債權人聲請假處分，應就其請求及假處分之
    原因加以釋明，且兩者缺一不可。該項釋明如有不足，而債
    權人陳明願供擔保或法院認為適當者，法院始得定相當之擔
    保，命供擔保後為假處分。若債權人就其請求及假處分之原
    因未予釋明，僅陳明願供擔保請為假處分，法院自不得為命
    供擔保後假處分之裁定。所謂假處分之原因，即前開法文規
    定請求標的之現狀變更，有日後不能強制執行或甚難執行之
    虞之情形，諸如債務人就其財產為不利益之處分，或隱匿財
    產等屬之，最高法院96年度台抗字第648號裁定意旨可資參
    照。
三、經查，相對人固提出綜合授信約定書、連帶保證書、存證信
    函、系爭房地謄本與異動索引、曾美娟財產歸屬資料清單（
    見原法院卷第4至28、35至37、本院卷14至15頁）為證，並
    謂已提起原法院98年度訴字第1812號訴訟，請求確認曾美娟
    與抗告人間買賣關係不存在云云（見本院卷13頁）。然相對
    人僅釋明其對抗告人本案請求；至於假處分之原因即「請求
    標的之現狀變更，有日後不能強制執行或甚難執行之虞」，
    相對人僅謂抗告人就系爭房地移轉等行為，將致其難以追討
    云云；均未說明抗告人財產有何變化，致日後不能強制執行
    或甚難執行之虞，而有假處分必要。顯與上開規定不符，不
    應准許相對人假處分之聲請。又債權人如為適當釋明，仍可
    另聲請假處分，併此敘明。從而，抗告人指摘原裁定不當，
    聲明廢棄，為有理由，應由本院將原裁定廢棄，駁回相對人
    之聲請，爰裁定如主文。
中    華    民    國    98    年    12    月    23    日
                  民事第十七庭
                        審判長法  官  藍文祥
                              法  官  陳麗芬
                              法  官  吳燁山
正本係照原本作成。
本裁定除以適用法規顯有錯誤為理由外，不得再抗告。如提起再
抗告，應於收受後10日內委任律師為代理人向本院提出再抗告狀
。並繳納再抗告費新台幣１千元。
中    華    民    國    98    年    12    月    24    日
                              書記官  于  誠

司法院資訊處製作；財團法人民間司法改革基金會備份。
